臺灣臺南地方法院交通事件裁定　　　　　　　　　　九十二年度交聲字第六二七號
　　移送機關　交通部公路總局嘉義區監理所新營監理站
　　受處分人
　　即異議人　甲○○
右列受處分人因違反道路交通管理處罰條例案件，對於交通部公路總局嘉義區監理所
新營監理站九十二年十月十七日所為之裁決處分（處分案號：新監裁違字第裁七三—
Ｍ00000000號）聲明異議，本院裁定如左：
    主  文
原處分關於「違反道路交通安全規則肇事致人受輕傷」部分撤銷。
甲○○不罰。
其餘異議駁回。
    理  由
一、原處分意旨略以：受處分人即異議人甲○○於民國九十二年八月二十六日下午五
    點二十分左右，駕駛車牌號碼Ｎ二─七七三七號自用小客車，行經台南縣新營市
    ○○路與武昌街之交岔路口時，因迴車前未注意來往車輛即貿然迴車，以致與呂
    俊穎所駕駛之車牌號碼ＩＤＩ─七二八號重型機車發生碰撞，並造成呂俊穎受有
    輕傷，後經台南縣警察局新營分局警員據報前往處理，乃以異議人有於迴車時，
    不注意來、往車輛即擅自迴轉，以及違反道路交通安全規則肇事致人受傷等違規
    行為而開單舉發。又原處分機關即交通部公路總局嘉義區監理所新營監理站經查
    證結果，復以異議人之前述違規事實明確，乃依照道路交通管理處罰條例第四十
    九條第一項第五款、第六十一條第三項及第六十三條第一項第一款等規定，裁處
    異議人罰鍰新臺幣六百元，並記違規點數一點及吊扣駕駛執照三個月。
二、聲明異議意旨則略以：受處分人即異議人甲○○於九十二年八月二十六日下午五
    點二十分左右，雖有駕駛車牌號碼Ｎ二─七七三七號自用小客車，而於行經台南
    縣新營市○○路與武昌街之交岔路口時，與呂俊穎所駕駛之車牌號碼ＩＤＩ─七
    二八號重型機車發生碰撞之情事，然因呂俊穎係酒後駕車，且見異議人所駕駛之
    小客車亮起左側方向燈後，竟自恃年輕技術優異而不當超車，顯見呂俊穎已非正
    常行駛，異議人應無任何過失可言。然而，台南縣警察局新營分局警員竟舉發其
    有迴車前未注意來往車輛及違反道路交通安全規則肇事致人受傷等違規行為，原
    處分機關亦未查明即貿然對異議人予以裁罰，故異議人不服原裁決，乃提起本件
    異議。
三、按汽車駕駛人迴車時，不注意來、往車輛行人，仍擅自迴轉者，處二百元以上六
    百元以下罰鍰（即新臺幣六百元以上一千八百元以下罰鍰），並記違規點數一點
    ，道路交通管理處罰條例第四十九條第五款及第六十三條第一項第一款分別定有
    明文。又汽車迴車時，駕駛人是否已注意來往車輛，應係以該迴轉車輛開始進行
    迴轉，直到進入欲轉至之車道內順利前行期間，是否會與來、往車輛發生行車上
    之衝突來加以分析判斷，而非僅以迴轉車輛駕駛人之主觀認定作為唯一推論基礎
    。換言之，假若迴轉車輛開始迴轉直至進入欲轉至之車道內順利前行期間，一般
    非特殊異常行駛之來、往車輛，仍不能避免與該迴轉車輛發生行車上之衝突，則
    該迴轉車輛駕駛人即難認為於迴轉前已看清無來往車輛。至於該迴轉車輛駕駛人
    自認來往車輛應不會在其迴車期間，與之發生行車上之衝突，則僅係其個人主觀
    上之片面推斷，尚非得以據此而認該駕駛人並未違反迴車時應看清無來往車輛始
    能迴車之注意義務。況直行車輛與迴轉車輛行經道路衝突點時，直行車輛駕駛人
    本有優先通行之路權，故迴轉車輛駕駛人所負之來、往車輛注意義務，亦遠較直
    行車輛駕駛人所負之車前狀況注意義務來得大。從而，迴轉車輛駕駛人亦不得僅
    因直行車輛駕駛人同有違規之駕駛行為，即可主張其已盡到看清無來、往車輛之
    注意義務，而無任何違規之情事。此外，汽車駕駛人，駕駛汽車違反道路交通安
    全規則，因而肇事致人受傷者，吊扣其駕駛執照三個月至六個月，道路交通管理
    處罰條例第六十一條第三項雖有明文規定，然汽車駕駛人違反道路交通安全規則
    而肇事之結果，如無積極之證據足以證明對方駕駛人係因本件車禍而有受傷之情
    形，則對於該違反道路交通安全規則之駕駛人，即不得逕以本條項之規定加以處
    罰。
四、經查：
    （一）受處分人即異議人甲○○並不否認有於九十二年八月二十六日下午五點二
          十分左右，駕駛車牌號碼Ｎ二─七七三七號自用小客車，而於行經台南縣
          新營市○○路與武昌街之交岔路口迴車時，與呂俊穎所駕駛之車牌號碼Ｉ
          ＤＩ─七二八號重型機車發生碰撞之事實，且有台南縣警察局南縣警交字
          第Ｍ00000000號舉發違反道路交通管理事件通知單、台南縣警察
          局新營分局九十二年九月十八日營警交字第０九二００一六六八一號書函
          各一份，以及該分局九十二年十二月一日營警交字第０九二００二０二九
          六號函附之道路交通事故現場圖、道路交通事故調查報告表（一）、（二
          ）各一紙、交通事故現場蒐證相片六張在卷可參。
    （二）其次，詳細觀察道路交通事故現場圖及交通事故現場蒐證相片等內容，可
          知本件交通事故發生之地點，係位於台南縣新營市○○路與武昌街之交岔
          路口處，而本件車禍發生當時，受處分人即異議人甲○○所駕駛之前述小
          客車不僅已經開始迴轉，而且車身亦已呈現斜向狀態；又異議人係駕駛該
          小客車沿中正路由北往南方向，行至該交岔路口而作迴轉等情，亦據異議
          人於警詢時供認無誤，顯見異議人係於駕車行至上開交岔路口作迴轉之迴
          車期間與呂俊穎所騎之機車發生碰撞。另呂俊穎於本件車禍發生時，有酒
          後駕車之行為，且肇事後經警檢測之吐氣酒精濃度為每公升０‧二七毫克
          ，雖有吐氣酒精濃度測試表一紙存卷可憑，然呂俊穎肇事前則係騎機車行
          駛於機慢車優先道等情，則據呂俊穎於警詢時證述明確，並經上開道路交
          通事故現場圖記載明確，除此之外，本件經查並無其他事證足以證明呂俊
          穎另有偏離車道或蛇行等特殊異常之駕駛行為，參照上述說明可知，本件
          車禍之發生，應係異議人駕駛小客車行至前述交岔路口作迴車時，未盡到
          看清無來、往車輛之注意義務而擅自迴車，以致同向在後騎機車之呂俊穎
          發現異議人所駕駛並正在迴轉之小客車時，業已避煞不及而直接發生碰撞
          所致。從而，異議人於前述時、地，確有駕駛小客車迴車時，未注意來往
          車輛，即擅自迴車之違規事實，應可認定。
    （三）況本件交通事故經送台灣省台南區車輛行車事故鑑定委員會與臺灣省車輛
          行車事故覆議鑑定委員會分別鑑定結果，亦均認受處分人即異議人甲○○
          駕駛小客車，迴轉未注意來往車輛，同為本件車禍之肇事原因等情，復有
          台灣省台南區車輛行車事故鑑定委員會九十三年二月三日南鑑字第九二一
          九三四號鑑定意見書及臺灣省車輛行車事故覆議鑑定委員會九十三年四月
          十三日府覆議字第九三一０一七九號函各一份在卷可佐，此結果更加證明
          異議人之前述駕駛行為，確有違反道路交通管理處罰條例第四十九條第五
          款之規定無疑。至呂俊穎酒醉駕駛重型機車，超速行駛，未注意車前狀況
          之駕駛行為，亦同為本件車禍之肇事原因，雖有前開二鑑定意見書載明可
          證，然異議人之上述違規行為，既與呂俊穎之違規行為，併合而為本件車
          禍之肇事原因，則被告之上開違規事實，則不能僅因呂俊穎同有其他違規
          行為，而可主張相互抵銷或獲得免除。因此，異議人於前述時、地，有迴
          車時，未注意來往車輛，即擅自迴車之違規行為，應無疑問。
    （四）至受處分人即異議人甲○○於迴車前曾打左側方向燈一情縱然屬實，然因
          打亮左側方向燈之行為，僅能警示來往車輛駕駛人得以知悉該車即將向左
          側偏行而迴車或左轉，其功用係在促使來往車輛駕駛人注意該欲迴轉或左
          轉之車輛而已，該迴轉車輛並不因之而取得優先迴車或左轉之通行路權，
          而且來往車輛駕駛人亦不因之即負有必須禮讓該迴轉或左轉車輛先行之義
          務，故異議人亦難僅以其曾於小客車迴車前打亮左側方向燈一事，而認騎
          機車自後方駛來之呂俊穎即應讓其先行迴轉。基此，異議人前述所辯：其
          迴車前曾打方向燈，其應無違規云云，經核並非有理，而不足採信。
    （五）另許多研究雖指出呼氣酒精濃度達每公升０．二五毫克以上或血液中酒精
          濃度達０．０五％（五０mg/dl）以上，將使其複雜技巧障礙、駕駛能力
          變壞，肇事率為未飲酒時之二倍（參見司法院第四十五、第四十六期司法
          業務研究會研究專輯刑事法律專題研究（十七）第三０七頁，中央警察大
          學交通學系暨交通管理研究所蔡中志——對飲酒不能安全駕駛之執法研究
          ），而道路交通安全規則第一百十四條第二款規定，汽車駕駛人飲酒後吐
          氣所含酒精濃度超過每公升０．二五毫克以上者，不得駕車，亦係基於酒
          精對人體中樞神經系統有麻醉作用，為維護安全駕駛而為之禁止規定。然
          而，吐氣酒精濃度達每公升０．七五毫克以上，才達明顯酒醉、步履蹣跚
          之程度，肇事率為未飲酒時之二十五倍，亦為前述研究內容所載明，顯見
          吐氣酒精濃度達每公升０．二五毫克以上，並非即屬真正之酒醉狀態而無
          法安全駕車行駛。又本件機車駕駛人呂俊穎肇事後之吐氣酒精濃度為每公
          升０．二七毫克等情，雖有上述吐氣酒精濃度測試表一紙在卷可佐，但因
          此等情況下，呂俊穎理論上僅會有複雜技巧障礙以及駕駛能力變壞之情形
          ，而非陷於真正酒醉而不能安全駕駛之狀態，故上開二鑑定意見書雖指稱
          ：呂俊穎有「酒醉駕駛重機車」之行為等語，然此係指呂俊穎有飲酒後而
          駕車之行為，尚非指呂俊穎已有類似上開飲酒後吐氣酒精濃度達每公升０
          ．七五毫克以上之明顯酒醉程度。此外，呂俊穎於本件車禍發生前，既仍
          行駛於機慢車優先道，且無其他偏離車道或蛇行等特殊怪異之駕駛行為，
          故呂俊穎酒後駕車之行為，雖有違反道路交通管理條例及道路交通安全規
          則之相關規定，但就本件車禍之發生而言，尚非屬唯一之肇事因素，故受
          處分人即異議人甲○○亦不得僅以呂俊穎曾有酒後駕車之行為，即認其並
          無任何違規之情事。
    （六）末查，本件機車駕駛人呂俊穎雖於警詢時曾證稱：其因本件車禍而手腳擦
          傷等語（參見九十二年八月二十六日警詢筆錄），然呂俊穎事後並未至醫
          療院所就診，且未有任何診斷證明書等情，則據其具狀陳明無誤，又本件
          經查全卷，亦未發現呂俊穎之受傷採證照片等其他足資判斷其是否因本件
          車禍而受傷之相關事證，故呂俊穎是否確因本件車禍而受有傷害一情，尚
          屬無從證明。基此並參照前開說明，可知受處分人即異議人甲○○之駕駛
          行為就本件車禍而言，雖有違反道路交通安全規則第一百零六條第五款：
          迴車前，應看清無來往車輛，始得迴轉之規定，然因查無積極事證足以證
          明騎機車與其發生碰撞之呂俊穎確有因此而受傷之情形，故此部分尚不得
          逕以道路交通管理處罰條例第六十一條第三項之規定，而貿然對於異議人
          加以處罰。
五、綜上所述，本件原處分意旨認受處分人即異議人甲○○有「違反道路交通安全規
    則肇事致人受輕傷」之行為，並依道路交通管理處罰條例第六十一條第三項之規
    定處罰異議人，經核容有違法之嫌，故異議人指摘原裁決該部分之處罰不當，尚
    非無由。而原裁決就該部分之處分既有前述違法情形，故應由本院裁定將原處分
    之該部分撤銷，並另為異議人不罰之諭知，以資適法。至異議人甲○○於右述時
    、地，駕駛前開小客車有迴車時，不注意來往車輛仍擅自迴轉之行為既可認定，
    則原處分機關即移送機關交通部公路總局嘉義區監理所新營監理站，就此部分引
    用上開道路交通管理處罰條例第四十九條第五款及第六十三條第一項第一款等規
    定，裁處異議人罰鍰新臺幣六百元，並記違規點數一點，於法即無不當，故本件
    其餘部分之異議經核並無理由，而應予以駁回。
六、據上論斷，應依道路交通案件處理辦法第十九條、第二十條，裁定如主文。
中    華    民    國      九十三      年      四        月     三十     日
              臺灣臺南地方法院交通法庭
                                  法  官    陳  志  成
右正本證明與原本無異。
如不服本裁定應於送達後五日內向本院提出抗告狀。
                                  書記官    黃  瓊  蘭
中    華    民    國      九十三      年      四        月     三十     日
